【裁判字號】    97,家抗,26
【裁判日期】    971124
【裁判案由】    聲明繼承
【裁判全文】
臺灣臺北地方法院民事裁定              97年度家抗字第26號
抗  告  人  丙○○
            甲○○
共同代理人  乙○○
 複 代理人  白德孚律師
上列抗告人因聲明繼承事件，對於中華民國97年3 月31日本院97
年度聲繼字第12號裁定提起抗告，本院裁定如下：
    主    文
原裁定廢棄。
    理    由
一、抗告人於原審聲請及抗告意旨略以：
    (一)被繼承人丁○○前於民國85年9月2日自臺灣桃園中正機
        場搭機入境香港後失蹤，生死不明。抗告人係丁○○子
        女，於93年11月間取得大陸地區江西省贛州市公安局章
        貢分局開立失蹤證明並經公證後，獲本院94年度家催字
        第394 號公示催告事件准對丁○○為死亡宣告之公示催
        告，並於96年6 月13日經本院以96年度亡字第49號民事
        判決宣告丁○○於92年9 月2 日下午12時死亡。
    (二)抗告人聲請並取得前揭丁○○死亡宣告民事判決時，早
        已逾前揭本院民事判決宣告丁○○於92年9月2日死亡之
        時間3 年以上。若謂「臺灣地區與大陸地區人民關係條
        例」(下稱：兩岸人民關係條例)第66條第1 項規定，在
        本件被繼承人丁○○係經法院判決死亡宣告情形亦應適
        用，則繼承人係大陸地區人民者，全無聲明繼承之餘地
        。況查司法院大法官會議釋字第330 號解釋，認「遺產
        及贈與稅法施行細則」第21條就被繼承人為受死亡宣告
        而遺有財產者，納稅義務人申報遺產稅 (被繼承人死亡
        之日起6 個月內)之 期間，應自判決宣告之日起算，且
        認與憲法第19條規定並無牴觸。本件被繼承人丁○○係
        經本院宣告死亡，抗告人聲明繼承之期間亦應自判決宣
        告之日起算，始符合法律公平原則。詎原審以抗告人已
        逾聲明繼承之期間而駁回抗告人之聲請，自有未當，為
        此提起抗告，求為廢棄原裁定等語。
二、原裁定略以：被繼承人丁○○於96年6 月13日經本院以96年
    度亡字第49號民事判決宣告其於92年9月2日死亡，抗告人遲
    至97年2 月20日始具狀向本院聲明繼承，已逾兩岸人民關係
    條例第66條第1 項「大陸地區人民繼承臺灣地區人民之遺產
    ，應於繼承開始起3 年內，以書面向被繼承人住所地之法院
    為繼承之表示，逾期視為拋棄其繼承權」之期間規定，應視
    為拋棄繼承，爰駁回其等聲明云云。
三、按兩岸人民關係條例第66條第1 項前段規定大陸地區人民繼
    承臺灣地區人民之遺產，應於繼承開始起3 年內以書面向被
    繼承人住所地之法院為繼承之表示，而失蹤人受死亡之宣告
    ，係以判決內所確定死亡之時，推定其死亡，其時間必在法
    院判決宣示前。在判決宣示前，失蹤人是否死亡、繼承是否
    開始、其財產是否係遺產等均未確定，其大陸地區繼承人無
    從向被繼承人住所地之法院為繼承之表示，是上開計算3 年
    年期間，如被繼承人為受死亡宣告者，應自判決宣告之日起
    算，始符合該法條立法目的及宣告死亡者繼承人聲明繼承事
    件之本質，並維護大陸地區繼承人之合法權益( 司法院大法
    官會議釋字第330 號解釋意旨參照 )。經查本件被繼承人丁
    ○○自85年9月2日失蹤，逾7 年迄未尋獲，經抗告人檢具相
    關文件另案聲請對失蹤人丁○○為宣告死亡之公示催告，經
    本院以94年度家催字第394 號裁定准予公示催告。嗣公示催
    告期滿，抗告人復聲請宣告失蹤人丁○○死亡，經本院於96
    年6月13日以96年度亡字第49號判決宣告丁○○於92年9月2
    日下午12時死亡，有本院94年度家催字第394 號民事裁定及
    96年度亡字第49號民事判決可稽。揆諸上開說明，被繼承人
    丁○○之大陸地區繼承人即抗告人聲明繼承丁○○之遺產，
    其聲明繼承之起算日應自上開判決宣告之日即96年6 月13日
    起算，至抗告人於97年12月20日具狀向本院聲明繼承時，並
    未逾3 年之期間。原審以抗告人已逾聲明繼承期間而駁回其
    聲請，自有未洽。抗告意旨指摘原裁定不當求予廢棄，為有
    理由，應由本院將原裁定廢棄，由原審另為妥適處理。爰裁
    定如主文。
中    華    民    國    97    年    11    月    24    日
                家事法庭審判長法  官  曾 部 倫
                              法  官  黃 桂 興
                              法  官  鍾    華
本件得再抗告
以上正本係照原本作成。
本裁定除以適用法規顯有錯誤為理由，並經本院許可外，不得再
抗告。
如提起再抗告，應於收受送達後10日內，向本院提出再抗告狀，
應同時表明再抗告理由，且繳納再抗告費用新臺幣壹仟元。
中    華    民    國    97    年    11    月    24    日
                              書記官  郭 麗 琴


司法院資訊處製作；財團法人民間司法改革基金會備份。
